臺灣新北地方法院刑事判決
110年度易緝字第22號
公  訴  人  臺灣新北地方檢察署檢察官
被      告  蕭嵐心




上列被告因詐欺案件，經檢察官提起公訴（107年度偵字第33442
號），本院判決如下：
    主  文
蕭嵐心幫助犯詐欺取財罪，處拘役伍拾日，如易科罰金，以新臺
幣壹仟元折算壹日。
    事  實
一、蕭嵐心可預見提供行動電話門號予他人作為申請電子支付（
    俗稱第三方支付）帳戶之用，及將電子支付業者傳送至前開
    門號之驗證碼併予提供他人等行為，將足以使他人通過電子
    支付業者之身分驗證機制，進而取得電子支付帳戶作為交易
    使用，且電子支付帳戶常與財產犯罪密切相關，有供作詐欺
    等財產犯罪用途之可能，竟仍基於縱若有人取得其所提供之
    行動電話門號並據以申請電子支付帳戶，自行或轉交他人用
    以實施詐欺犯罪，仍不違背其本意之幫助詐欺取財之不確定
    故意，於民國107年5月1日前之某日，在伊時位在桃園市平
    鎮區之租屋處（下稱本案居處），向吳佳駿（另經臺灣新北
    地方檢察署檢察官為不起訴處分確定）借用其不知情之前妻
    廖文慈向遠傳電信股份有限公司所申辦之行動電話門號0000
    000000號（下稱0968號門號），復向陳思達（另經臺灣新北
    地方檢察署檢察官為不起訴處分確定）借用其向臺灣之星電
    信股份有限公司所申辦之行動電話門號0000000000號（下稱
    0909號門號），將該等門號提供予真實姓名年籍不詳之成年
    詐欺集團成員（無證據證明3 人以上共同犯之），作為其向
    橘子支行動支付股份有限公司（下稱橘子支公司）申請電子
    支付帳戶之用，俟橘子支公司傳送驗證碼至上開門號後，蕭
    嵐心復將該等驗證碼提供予前開詐欺集團成員，致使前開詐
    欺集團成員得以冒用「劉思妤」、「方采薇」等人名義申請
    、取得橘子支公司在玉山商業銀行(下稱玉山銀行)開設帳號
    0000000000000000號、0000000000000000號、000000000000
    0000號等3個虛擬帳戶（下稱本案虛擬帳戶)，作為電子支付
    帳戶交易使用。嗣楊子明於107年5月1日上午7時40分許，在
    臉書社團「天堂M(Lineage M)台服買賣交易板」，貼文販賣
    天堂M(Lineage M)台服帳號，該詐欺集團成員見聞後，即意
    圖為自己不法之所有，基於詐欺取財之犯意，利用橘子支付
    之電子支付帳戶於儲值時，可透過網路銀行進行轉帳扣款，
    於107年5月1日7時50分許，自稱「高明德」之人傳送臉書訊
    息予楊子明，佯稱欲向楊子明購買其天堂M遊戲帳號，但因
    楊子明所申設之合作金庫商業銀行雙和分行帳號0000000000
    000號帳戶(下稱合作金庫帳戶)內之餘額不足，需先存入新
    臺幣(下同)2至3萬元始能設定約定帳戶，「高明德」才能將
    購買遊戲帳戶款項匯至楊子明上開合作金庫帳戶內云云，並
    要求楊子明提供上開合作金庫帳戶帳號、國民身分證正反面
    照片及金融機構所核發之認證碼云云，致楊子明陷於錯誤，
    先於同日存入3萬9,985元至合作金庫帳戶，再將合作金庫帳
    戶帳號及國民身分證正反面照片提供予「高明德」。詐欺集
    團取得楊子明合作金庫帳戶帳號及其身分證號碼後，即將楊
    子明該帳戶設定為前開電子支付帳戶進行儲值之網路銀行轉
    帳扣款帳戶，俟不知情之楊子明將其收到之合作金庫傳送認
    證碼提供予「高明德」後，該詐欺集團成員再於同日9時24
    分、同日9時25分許、同日9時27分許，自合作金庫帳戶轉帳
    1萬元、l萬元、1萬元至本案虛擬帳戶內進行儲值。嗣楊子
    明發覺受騙報警處理，始查悉上情。
二、案經楊子明訴請臺北市政府警察局中山分局報告臺灣臺北地
    方檢察署陳請臺灣高等檢察署檢察長核轉臺灣新北地方檢察
    署檢察官偵查起訴。
    理  由
壹、證據能力
一、按被告以外之人於審判外之言詞或書面陳述，除法律有規定
    者外，不得作為證據；又被告以外之人於審判外之陳述，雖
    不符同法第159條之1至第159條之4之規定，而經當事人於審
    判程序同意作為證據，法院審酌該言詞陳述或書面陳述作成
    時之情況，認為適當者，亦得為證據；而當事人、代理人或
    辯護人於法院調查證據時，知有第159條第1項不得為證據之
    情形，而未於言詞辯論終結前聲明異議者，視為有前項之同
    意，刑事訴訟法第159條第1項、第159條之5分別定有明文。
    查本件檢察官、被告蕭嵐心就本判決所引用被告以外之人於
    審判外之言詞或書面陳述之證據能力，於準備程序、審判期
    日中均不爭執其證據能力，且迄至言詞辯論終結前亦未聲明
    異議，本院審酌該等具有傳聞證據性質之證據製作時之情況
    ，尚無違法不當及證明力明顯過低之瑕疵，應無不宜作為證
    據之情事，認以之作為本案之證據，應屬適當，依刑事訴訟
    法第159條之5之規定，認該等證據資料均有證據能力。
二、本判決所引用之非供述證據部分，與本案待證事實均有關連
    性，亦無證據證明係實施刑事訴訟程序之公務員以不法方式
    所取得，依刑事訴訟法第158條之4之反面解釋，當有證據能
    力，復於本院審理時，提示並告以要旨，使當事人及辯護人
    充分表示意見，自得為證據使用。
貳、認定事實所憑之證據及理由
一、訊據被告固坦承約係在107年5月1日前，有與吳佳駿、陳思
    達一同在本案居處，且吳佳駿、陳思達伊時有將自己之門號
    交予他人等情，惟矢口否認有何幫助詐欺取財犯行，辯稱：
    當時伊和簡士軒、吳啟祥及吳佳駿、陳思達均在本案居處聊
    天，吳佳駿、陳思達係將自己之行動電話門號交予簡士軒或
    吳啟祥，沒有透過伊等語。惟查：
  ㈠被告在107年5月1日前某日，與吳佳駿、陳思達一同在本案居
    處乙情，業據被告於偵訊、本院準備程序及審理時均坦承不
    諱，亦未爭執詐欺集團成員取得0968號門號、0909號門號後
    ，以該等門號作為其以「劉思妤」、「方采薇」名義向橘子
    支公司申請電子支付帳戶之用，並開設本案虛擬帳戶作為電
    子支付帳戶交易使用，嗣於107年5月1日上午7時50分許以前
    揭方式對告訴人施以詐術，使告訴人陷於錯誤，而交付已存
    入3萬9,985元之合作金庫帳戶帳號、身分證正反面照片及金
    融機構所核發之認證碼，詐欺集團成員再於同日9時24分至2
    7分，先後自合作金庫帳戶轉帳1萬元、1萬元、1萬元至本案
    虛擬帳戶等情（見偵字第33442號卷第17-19頁、本院易緝卷
    第80-81、225-226頁），並有證人楊子明於警詢及偵訊時之
    證述、證人吳佳駿於警詢、偵訊及本院審理時之證述、證人
    陳思達於警詢及偵訊時之證述、證人廖文慈、劉思妤、方采
    薇於警詢時之證述在卷(見偵字第21942號卷第7-13、17-19
    、23-25、35-37、43-45、49-51、55-57、163-164頁、本院
    易緝卷第131-136頁)，復有卷附臺北市政府警察局中山分局
    長安東路派出所陳報單、受理各類案件紀錄表、受理刑事案
    件報案三聯單、受理詐騙帳戶通報警示簡便格式表、內政部
    警政署反詐騙案件紀錄表、合作金庫銀行雙和分行107年9月
    28日合金雙和字第1070003434號函暨其所附交易明細、玉山
    銀行集中作業部107年5月30日玉山個（集中）字第10705077
    96號函、橘子支公司107年6月6日PAY函字第2018060005號函
    暨其所附會員資料及交易明細等、通聯調閱查詢單、對話紀
    錄擷圖、存摺影本可查（見偵字第33442號卷第7-11頁、偵
    字第21942號卷第55-56、57-105、167頁），是此部分事實
    ，可堪認定。
  ㈡證人吳佳駿於警詢、偵訊及本院審理時證稱：伊在離婚之前
    有使用0968號門號，伊之前至本案居處幫簡士軒慶生，當時
    有被告、陳思達、簡士軒和一位伊不認識之「祥哥」，「祥
    哥」跟被告說了句話後，被告就以辦遊戲帳號之理由跟伊借
    行動電話給「祥哥」，之後伊不知道他們在幹嘛，被告使用
    後當下就有還給伊，亦有看到被告將陳思達之行動電話還給
    陳思達，隔天下午被告跟伊要認證碼，印象中是玉山銀行，
    伊有擷圖給被告，被告跟伊借行動電話之後才說是「祥哥」
    要借的等語（見偵字第21942號卷第17-19頁、偵字第33442
    號卷第49-51頁、本院易緝卷第131-136頁）。證人陳思達於
    警詢、偵訊時證稱：有一次伊與吳佳駿至本案居處，現場有
    伊、被告、吳佳駿、被告之男友，伊不太記得有無「祥哥」
    ，伊只認識吳佳駿，不認識被告，當天被告跟伊要行動電話
    門號辦帳號，幫忙認證一個帳號，會傳一個認證碼給伊，叫
    伊給他將認證碼，伊以為被告是要辦遊戲帳號，就把0909號
    門號給被告，伊有看到吳佳駿也有把行動電話借給被告，是
    被告跟伊要門號的，不是簡士軒，之後被告打電話給伊問有
    無客服打電話給伊，伊就又把認證碼給被告等語（見偵字第
    21942號卷第23-25頁、偵字第33442號卷第55-57頁）。是吳
    佳駿、陳思達均明確證稱被告於本案居處以辦理帳號為由向
    其等借用行動電話或門號，其等因此將行動電話或門號交予
    被告，嗣後亦有依被告要求將傳送至其等行動電話之認證碼
    訊息告知被告。且依證人吳佳駿前揭證述，被告係與「祥哥
    」說話後向其借用行動電話給「祥哥」，則依此，實際借用
    行動電話門號者為「祥哥」，此節與被告於本院準備程序時
    供稱當天與吳佳駿、陳思達、簡士軒、吳啟祥一同在住處，
    吳佳駿、陳思達把門號交予吳啟祥乙節相符（見本院易緝卷
    第80-81頁）。證人吳啟祥固於本院審理時證稱：當天有伊
    與被告、簡士軒、吳佳駿（綽號「么弟」）及吳佳駿之友人
    在本案居處，伊看到吳佳駿是將門號直接拿給簡士軒，沒有
    透過伊或被告，伊不清楚簡士軒為何去拿吳佳駿之行動電話
    ，伊記得吳佳駿和其友人、簡士軒三個人把行動電話拿來拿
    去，伊不知道吳佳駿、陳思達到本案居處之要做什麼事情等
    語（見本院易緝卷第211-217頁），證人簡士軒則證稱：當
    天有伊與被告、吳啟祥、吳佳駿（「么弟」）、陳思達，吳
    佳駿，吳佳駿有將行動電話拿給伊弄橘子支的帳號，是直接
    交給伊，因為伊當時在做詐騙，缺門號，伊沒什麼印象有向
    陳思達借行動電話或門號，但若陳思達之門號有作犯罪的話
    就是有，吳佳駿應該是將行動電話都借給伊，因為辦帳號要
    收驗證碼之簡訊，伊就看行動電話裡的驗證碼訊息簡訊，當
    天收完驗證碼後伊就把行動電話還給吳佳駿了，當天伊就把
    行動電話還給吳佳駿了等語（見本院易緝卷第218-233頁）
    。然觀諸證人簡士軒、吳啟祥前揭證述，除關於吳佳駿係直
    接將行動電話交予簡士軒乙節證述相同外，對於陳思達是否
    交付行動電話或門號予簡士軒部分，證人吳啟祥證述不清，
    證人簡士軒則以「若陳思達之行動電話門號有為犯罪所用即
    為其所借用」推測有向陳思達拿取行動電話門號，且該等證
    人關於吳佳駿、陳思達如何、何原因同意交付行動電話或門
    號及驗證碼如何提供等細節均未為交代。相較於證人吳佳駿
    、陳思達對於被告向其等借用行動電話或門號及索取驗證碼
    之理由、情節等情證述明確且相符，堪認證人吳佳駿、陳思
    達前揭證述內容較屬可信。況吳佳駿除認識被告外，亦認識
    簡士軒，且與被告感情要好，有證人吳佳駿於偵訊時之證述
    在卷(見偵字第33442號卷第50頁），既吳佳駿亦認識簡士軒
    ，倘案發當時其確係將行動電話直接交予簡士軒，衡情於警
    詢、偵訊或本院審理時自可直接指稱向其拿取行動電話者為
    簡士軒，自無指稱係被告向其以辦遊戲帳號為由向其拿取行
    動電話之必要。而陳思達與被告並不認識，亦據證人陳思達
    於偵訊時證述在卷（見偵字第33442號卷第55頁），與被告
    自無糾紛，衡情無為使被告入罪而誣陷被告之理，益徵證人
    吳佳駿、陳思達前揭證述可採。堪認被告確有於上開時地以
    辦理帳號為由分別向吳佳駿、陳思達借用0968號門號、0909
    號門號，嗣亦向吳佳駿、陳思達索取橘子支公司傳送至上開
    門號行動電話內之驗證碼簡訊。
  ㈢證人吳佳駿於偵訊時證稱：被告之後有跟伊說該門號是「祥
    哥」借去的等語（見偵字第33442號卷第51頁），被告於本
    院準備程序供稱：吳佳駿、陳思達係把門號交給吳啟祥等語
    （見本院易緝卷第81頁），而證人吳啟祥於本院審理時否認
    有向吳佳駿、陳思達拿取其等之行動電話或門號，是本院無
    從認定被告向吳佳駿、陳思達取得上開門號及驗證碼後，係
    將該等資訊提供予吳啟祥。又綜觀卷內事證並無證據可認係
    被告使用0968號門號、0909號門號以「劉思妤」、「方采薇
    」名義向橘子支公司申請、取得前揭虛擬帳號作為電子支付
    帳戶之用，抑或係被告以前揭詐術詐欺告訴人，使告訴人陷
    於錯誤而交付合作金庫帳戶帳號、國民身分證及金融機構所
    核發之驗證碼予被告，依有利於被告解釋原則，應認被告向
    吳佳駿、陳思達取得前揭門號後交予詐欺集團成員，由詐欺
    集團成員為前揭虛擬帳戶之申請作為電子支付帳戶使用，並
    為前揭詐欺告訴人之犯行。復按刑法之故意犯，可分為直接
    故意與不確定故意，所謂不確定故意即指行為人對於構成犯
    罪之事實，預見其發生而其發生並不違反其本意，刑法第13
    條第2項定有明文。故被告若對於他人可能以其所交付之行
    動電話門號及驗證碼，進行詐欺取財之犯罪行為，已預見其
    發生而其發生並不違反其本意，則其自仍應負相關之罪責。
    而申設開通行動電話門號並無特殊之限制， 一般民眾皆能
    自由申設門號，並得同時在不同之電信公司申設數個行動電
    話門號，此為一般大眾均知之事實，且近來犯罪集團之犯罪
    類型層出不窮，利用人頭帳戶、門號作為詐欺取財之犯罪工
    具，迭有所聞，而提供行動電話門號予他人作為申請電子支
    付帳戶之用，及將電子支付業者傳送至前開門號之驗證碼提
    供予他人，足使他人得通過電子支付業者之身分認證機制，
    進而取得取得電子支付帳戶作為交易使用，又電子支付帳戶
    常與財產犯罪密切相關，有供作詐欺取財等財產犯罪用途之
    可能，被告為具一般智識、社會經驗之成年人，對於上情當
    有所知悉。是被告主觀上既有此認識，卻仍分別向吳佳駿、
    陳思達借用其等行動電話門號交予他人（即詐欺集團成員）
    ，並提供橘子支公司傳送予上開門號之驗證碼予詐欺集團成
    員，使詐欺集團成員得以冒用他人名義開設、取得前揭虛擬
    帳號作為電子支付帳戶交易使用，進而為前揭詐欺告訴人犯
    行，則被告主觀上有幫助詐欺取財之不確定故意，至為灼然
    。又依證人楊子明之警詢、偵訊證述內容，對其施以詐術者
    係透過臉書與其聯繫，並未實際與施以詐術者見面，可見其
    不知從事本案詐欺取財者之實際人數，而依刑法第339 條之
    4 之規定，3 人以上共同犯詐欺者，較同法第339 條普通詐
    欺罪法定刑度為重，故於無積極事證可認本案確有3 人以上
    共同參與詐欺犯行之情況下，應為有利被告之認定，而僅論
    被告幫助普通詐欺犯行。
 二、綜上所述，被告前揭所辯，並無可採。本案事證明確，應
     依法論科。
參、論罪科刑
一、按刑法上之幫助犯，係對於犯罪與正犯有共同之認識，而以
    幫助之意思，對於正犯資以助力，而未參與實施犯罪之行為
    者而言。查被告提供吳佳駿、陳思達持有之0968號門號、09
    09號門號及橘子支公司傳送至該等門號之驗證碼予詐欺集團
    成員，使詐欺集團成員得冒用他人名義開設取得前揭虛擬帳
    號作為電子支付帳戶交易使用，並對告訴人為前揭詐欺取財
    犯行，是被告所為係詐欺取財罪構成要件以外之行為。是核
    被告所為，係犯刑法第30條第1項前段、第339條第1項之幫
    助詐欺取財罪。被告於前揭時地提供吳佳駿、陳思達持有之
    0968號門號、0909號門號予詐欺集團成員，嗣提供橘子支公
    司傳送至該等門號之驗證碼予該詐欺集團成員，幫助詐欺集
    團成員對告訴人為詐欺犯行，係基於一個行為決意而於密接
    之時地進行，且侵害之法益相同，各行為之獨立性薄弱，應
    評價為接續一行為。
二、被告係基於幫助之意思，參與詐欺取財犯罪構成要件以外之
    行為，為幫助犯，爰依刑法第30條第2項之規定，按正犯之
    刑減輕之。爰以行為人之責任為基礎，審酌被告基於不確定
    故意，將吳佳駿、陳思達持有之上開門號及驗證碼交予詐欺
    集團成員而供幫助詐欺取財犯行所用，紊亂社會正常交易秩
    序，且造成詐欺犯罪偵查困難，幕後犯罪人得以逍遙法外，
    致使此類犯罪手法層出不窮，所為實屬可議，兼衡被告之素
    行、違犯本案之動機、目的、情節、犯後態度及告訴人所受
    損失，暨被告於本院審理時自陳之教育程度、家庭生活經濟
    狀況等一切情狀（見本院易緝卷第228頁），量處如主文所
    示之刑，並諭知易科罰金之折算標準，以資懲儆。
據上論斷，應依刑事訴訟法第299 條第1 項前段（依刑事裁判精
簡原則，僅記載程序法條文），判決如主文。
本件經檢察官林蔚宣提起公訴，檢察官劉家瑜到庭執行職務。
中　　華　　民　　國　　111 　年　　5 　　月　　25　　日
                  刑事第九庭  審判長法　官  何燕蓉
　　　　　　　　　
　　　　　　　　　                  法  官  林米慧
　　　　　　　　　
　　　　　　　　　                  法  官  林翊臻
上列正本證明與原本無異。
如不服本判決，應於判決送達後20日內敘明上訴理由，向本院提
出上訴狀 (應附繕本) ，上訴於臺灣高等法院。其未敘述上訴理
由者，應於上訴期間屆滿後20日內向本院補提理由書「切勿逕送
上級法院」。
                                     書記官 郭佩瑜
　　　　　　　　　　　　　　　　　　　
中　　華　　民　　國　　111 　年　　5 　　月　　27　　日
附錄論罪科刑法條：
中華民國刑法第30條
（幫助犯及其處罰）
幫助他人實行犯罪行為者，為幫助犯。雖他人不知幫助之情者，
亦同。
幫助犯之處罰，得按正犯之刑減輕之。
　　　　　　　　　　
中華民國刑法第339條
（普通詐欺罪）
意圖為自己或第三人不法之所有，以詐術使人將本人或第三人之
物交付者，處5年以下有期徒刑、拘役或科或併科50萬元以下罰
金。
以前項方法得財產上不法之利益或使第三人得之者，亦同。
前二項之未遂犯罰之。